【裁判字號】    90,訴,430
【裁判日期】    900511
【裁判案由】    偽造文書
【裁判全文】
台灣台中地方法院刑事判決                            九十年度訴字第四三號
    公  訴  人  臺灣台中地方法院檢察署檢察官
    被      告  丙  ○
    被      告  丁○○
右列被告因偽造文書等案件，經檢察官提起公訴（九十年度偵字第一六七四號），本
院判決如左：
    主      文
丙○共同連續行使偽造私文書，足以生損害於他人，處有期徒刑肆月，如易科罰金以
參佰元折算壹日。
丁○○共同連續行使偽造私文書，足以生損害於他人，處有期徒刑參月，如易科罰金
以參佰元折算壹日。
民國八十七年十一月十日、及民國八十七年十二月十日出標之標單上偽造之甲○○署
押各壹枚，均沒收。
    事實
一、丙○、丁○○二人係夫妻關係，自民國（下同）八十六年十二月十日起至八十八
    年八月十日止，由丁○○擔任會首，丙○負責招攬會員，召集甲○○、林岱瑩、
    乙○○等共廿一會，每會新台幣（下同）一萬元之民間互助會，每月十日在其台
    中縣大里市○○里○○路二一六號國裕電料行處，採外標方式開標一次，以出標
    金額最高者為得標。詎丙○、丁○○二人因缺錢週轉，竟意圖為自己不法之所有
    ，共同基於犯意之聯絡、行為分擔，基於概括之犯意，連續於八十七年十一月十
    日、八十七年十二月十日，偽造會員甲○○（其本人參加二會，以其女兒林岱瑩
    名義，參加二會）、（乙○○參加一會，未被冒標）以偽簽會員甲○○名義之署
    押，並填寫出標金額（確實填寫之金額，因時間已久，已無法明確記憶）偽造成
    標單，行使得標，向會員佯稱甲○○得標，使甲○○及其餘互助會會員陷於錯誤
    ，而誤信係甲○○得標而交付會款予丙○、丁○○。嗣於八十八年八月十日互助
    會結束時，應給付甲○○七十六萬四千元（含其本人參加二會，以其女兒林岱瑩
    名義，參加二會）、給付乙○○二十三萬四千元，丙○、丁○○已將互助會款挪
    用，無法給付，現尚欠甲○○七十二萬元，欠甲○○二十萬元，二人因無法取得
    會款，足以生損害於甲○○及乙○○，經甲○○及乙○○等活會之會員向其他會
    員查詢，始查悉上情。
二、案經甲○○向台灣台中地方法院檢察署提出告訴，由台灣台中地方法院檢察署檢
    察官偵查起訴。
    理      由
一、訊據被告丙○、丁○○就前揭冒用活會會員甲○○名義，連續二次由被告丙○填
    寫標單參與競標，並於得標後，向其他活會會員收取會款之事實，均坦承不諱，
    核與告訴人甲○○指訴及會員證人乙○○陳述之情節相符，並有互助會會單影本
    一紙在卷可稽，被告之自白核屬真正，應堪採信。本件事證明確，被告之犯行洵
    堪認定。
二、按民間互助會之會員於紙上書寫競標會員姓名及一定之金額，出示以競標，依習
    慣足以表示該會員欲以該金額為利息競標，該標單依刑法第二百二十條第一項之
    規定，應以刑法第二百十條規定之私文書論（最高法院七十四年台上字第四一九
    四號、第四八○九號、第五六一二號判決參照）。被告丙○、與被告丁○○二人
    間，有犯意的聯絡及行為的分擔，均為共同正犯。被告等其先後數行為，時間緊
    接，犯罪構成要件相同，顯係基於概括犯意為之，為連續犯，應以一罪論，並加
    重其刑。被告丙○偽造甲○○名義之標單並持以行使參與競標，核其所為，係犯
    刑法第二百十六條、第二百二十條第一項、第二百十條之行使偽造準私文書罪。
    被告等偽造署押為偽造準私文書之階段行為，偽造準私文書之低度行為，復為行
    使之高度行為所吸收，均不另論罪。被告等向各活會會員詐稱他人得標而收取會
    款，而使各活會會員陷於錯誤如數交付會款，則係犯同法第三百三十九條第一項
    之詐欺取財罪，且係一詐欺行為侵害各活會會員之法益，觸犯數相同之罪名，為
    想像競合犯，應從一詐欺取財罪處斷。又被告等所犯行使偽造準私文書與詐欺取
    財二罪間，有方法結果之牽連關係，應依刑法第五十五條牽連犯之規定，從一重
    之行使偽造準私文書罪處斷。爰審酌被告等犯罪之動機、目的、手段、所生危害
    、坦承犯罪且已與甲○○、乙○○等人達成和解，並已簽發票據以代為清償，有
    該二人於本院審理時之陳述筆錄、及清償協議書壹份附卷可證，之犯後態度等一
    切情狀，分別量處如主文所示之刑。被告於八十七年十一月十日、及八十七年十
    二月十日分別出標標單上甲○○之署押各壹枚，係偽造之署押，惟其不能證明已
    不存在，自應依刑法第二百十九條之規定，均宣告沒收。按中華民國九十年一月
    四日修正，同年月十日經總統公布施行之刑法第四十一條規定：「犯最重本刑為
    五年以下有期徒刑以下之刑之罪，而受六個月以下有期徒刑或拘役之宣告，因身
    體、教育、職業、家庭之關係或其他正當事由，執行顯有困難者，得以一元以上
    三元以下折算壹日，易科罰金。但確因不執行所宣告之刑，難收矯正之效，或難
    以維持法秩序者，不在此限。」「併合處罰之數罪，均有前項情形，其應執行之
    刑逾六月者，亦同」又前述易科罰金之折算標準，業據罰金罰鍰提高標準條例第
    二條前段規定，就其原訂數額提高為一百倍折算壹日。依首揭規定，本件被告於
    行為後，法律有變更，自應適用裁判時之法律，併此敘明。
三、據上論斷，應依刑事訴訟法第二百九十九條第一項前段，刑法第二十八條、第五
    十六條、第二百十六條、第二百二十條第一項、第二百十條、第三百三十九條第
    一項、第五十五條、第四十一條第一項前段、第二百十九條，第二條第一項前段
    、罰金罰鍰提高標準條例第一條前段、第二條，判決如主文。
中      華      民      國    九十    年      五      月      十一    日
        台灣台中地方法院刑事第七庭
                                      法  官  黃  松  竹
右正本證明與原本無異。
如不服本判決，應於判決送達後十日內向本院提出上訴狀，上訴於台灣高等法院台中
分院（須附繕本）。
                                      書記官
中      華      民      國    九十    年      五      月      十一    日
附錄論罪科刑之法條︰
刑法第二百十六條：行使第二百十條至第二百十五條之文書者，依偽造、變造文書或
登載不實事項或使登載不實事項之規定處斷。
刑法第二百二十條第一項：在紙上或物品上之文字、符號、圖畫、照像，依習慣或特
約，足以為表示其用意之證明者，關於本章及本章以外各罪，以文書論。
刑法第二百十條：偽造、變造私文書，足以生損害於公眾或他人者，處五年以下有期
徒刑。
刑法第三百三十九條第一項：意圖為自己或第三人不法之所有，以詐術使人將本人或
第三人之物交付者，處五年以下有期徒刑、拘役或科或併科一千元以下罰金。


司法院資訊處製作；財團法人民間司法改革基金會備份。
